【裁判字號】    99,抗,29
【裁判日期】    990412
【裁判案由】    聲明異議
【裁判全文】
臺灣高等法院臺南分院民事裁定  99年度抗字第29號
抗 告 人  丙○○
上列抗告人因與相對人甲○○、乙○○間請求返還信託物事件，
對於中華民國98年12月31日臺灣臺南地方法院所為98年度事聲字
第88號確定訴訟費用額裁定提起抗告，本院裁定如下：
    主    文
抗告駁回。
抗告訴訟費用新臺幣壹仟元由抗告人負擔。
    理    由
一、聲請及抗告意旨略以：伊於98年07月11日以原審98年度訴字
    第1017號訴請相對人返還信託物，詎原審於同月23日裁定准
    訴訟救助之聲請後，遲未開庭進行訴訟程序，嗣竟突於98年
    9月16日送達駁回原告之訴之判決，經聲請閱卷始知對造有7
    人，惟伊曾於98年9月4日提出答辯狀，法院未送達對造答辯
    狀繕本亦未通知補正即判決駁回，自不應歸責於伊。況相對
    人有意返還信託物，惟細節無法談好，伊只好另行起訴，嗣
    於98年12月18日兩造達成訴訟上和解。是本件追繳訴訟費用
    49,312元尚有不當，爰提起抗告，求為廢棄原裁定云云。
二、按訴訟費用，由敗訴之當事人負擔。又經准予訴訟救助者，
    於終局判決確定或訴訟不經裁判而終結後，第一審受訴法院
    應依職權以裁定確定訴訟費用額，向應負擔訴訟費用之當事
    人徵收之。法院未於訴訟費用之裁判確定其費用額者，第一
    審受訴法院於該裁判有執行力後，應依聲請以裁定確定之；
    依第1 項確定之訴訟費用額，應於裁定送達之翌日起，加給
    按法定利率計算之利息。民事訴訟法第78條、第114條第1項
    前段、第91條第1項、第3項分別定有明文。又應負利息之債
    務，其利率未經約定，亦無法律可據者，週年利率為百分之
    5，民法第203條亦有規定。法院准予訴訟救助，並非免除受
    救助人繳納裁判費或其他訴訟費用之義務，僅在訴訟終結前
    暫時免其繳納或預納而已，惟在訴訟終結後，依法應負擔訴
    訟費用者，仍負繳納義務。
三、本件抗告人請求相對人返還信託物事件，由原審以98年度訴
    字第1017號受理在案，就所請求返還之坐落臺南縣仁德鄉○
    ○段940、941、942、943 地號土地，其面積按序為1440.47
    ㎡、16.88㎡、985.37㎡、358.85㎡，公告現值按序為5,108
    元、17,900元、6,822元、14,226元，所有權應有部分均為1
    /4，業經原審調閱該卷宗核閱無訛，是其訴標的價額為新臺
    幣（下同）4,871,817元（5,1081440.471/4＋17,900
    16.881/4 ＋6,822985.371/4＋14,226358.851/4
    ≒1,839,480＋75,538＋1,680,549＋1,276,250＝4,871,817
    ）。依民事訴訟法第77條之13規定，自應徵第一審裁判費用
    49,312元。次查原審另以98年度救字第44號裁定准抗告人就
    起訴應徵之訴訟費用為訴訟救助之聲請。嗣抗告人請求相對
    人返還信託物事件，經原審以98年度訴字第1017號判決駁回
    原告即抗告人之訴，訴訟費用由抗告人負擔確定，嗣抗告人
    就同一事件，另行起訴，並達成訴訟上和解等情，為抗告人
    所自陳，且經原審調閱同院98年度救字第44號、98年度訴字
    第1017號卷宗核閱無訛、復有抗告人提出之98年10月01日民
    事起訴狀、和解筆錄等影本足稽。揆諸前開說明，本件抗告
    人自應負擔所提起之原審98年度訴字第1017號返還信託物事
    件為訴訟費用之第一審裁判費用49,312元。
四、是原裁定以同院司法事務官所為98 年度司聲字第245號處分
    向抗告人如數徵收，並加計自處分送達翌日起至清償日止按
    週年利率5％ 計算之利息，並無違誤。抗告人主張上開民事
    事件確定判決不當，及其屬肢體障礙之人，須靠政府救濟過
    活，無力負擔訴訟費用云云，與上開規定不合，並無可採，
    而駁回抗告人之異議，於法並無不合。至於抗告人所指原審
    98年度訴字第1017號判決，果若有何所指未送達對造答辯狀
    繕本亦未通知補正即判決駁回之瑕疵或錯誤，非不可提起上
    訴以為救濟，謂不應歸責，而冀求免負擔上開訴訟費用，亦
    無可採。抗告意旨仍執陳詞，求予廢棄原裁定，為無理由，
    應予駁回。
五、據上論結，本件抗告為無理由，依民事訴訟法第495條之1第
    1項，第449條第1項、第95條、第78條，裁定如主文。
中    華    民    國    99    年    4     月    12    日
                  民事第一庭    審判長法  官  丁振昌
                                      法  官  林永茂

                                      法  官  李素靖
上為正本係照原本作成。
本裁定除以適用法規顯有錯誤為理由外，不得再抗告。如提出再
抗告，應於收受送達後10日內委任律師為代理人向本院提出再抗
告狀（須附繕本），並繳納再抗告費新台幣1千元。
中    華    民    國    99    年    4     月    12    日
                                      書記官  陳昆陽
【附記】
民事訴訟法第495條之1第2項準用同法第466條之1第1、2項規定
：
(1)對於第二審判決上訴，上訴人應委任律師為訴訟代理人。但上
  訴人或其法定代理人具有律師資格者，不在此限。
(2)上訴人之配偶、三親等內之血親、二親等內之姻親，或上訴人
  為法人、中央或地方機關時，其所屬專任人員具有律師資格並
  經法院認為適當者，亦得為第三審訴訟代理人。
民事訴訟法第466條之2第1項：
  上訴人無資力委任訴訟代理人者，得依訴訟救助之規定，聲請
  第三審法院為之選任律師為其訴訟代理人。

司法院資訊處製作；財團法人民間司法改革基金會備份。
